臺灣高等法院民事裁定
111年度抗字第253號
抗  告  人  柏林    


上列抗告人因與相對人簡豫樺間請求遷讓房屋等事件，對於中華
民國111年1月7日臺灣臺北地方法院110年度訴字第6186號裁定提
起抗告，本院裁定如下：
    主  文
抗告駁回。
抗告訴訟費用由抗告人負擔。
    理  由
一、按反訴之標的，如專屬他法院管轄，或與本訴之標的及其防
    禦方法不相牽連者，不得提起；反訴，非與本訴得行同種之
    訴訟程序者，不得提起，民事訴訟法第260條第1項、第2項
    定有明文。又確認婚姻無效、婚姻關係存在或不存在事件，
    乃家事事件法第3條第1項第1款規定之甲類事件，依家事事
    件法第37條規定，應適用家事訴訟程序，且依家事事件法第
    2條及家事事件審理細則第9條第1項規定，家事事件由少年
    及家事法院處理之，未設少年及家事法院地區，由地方法院
    家事法庭處理之。
二、抗告意旨略以：相對人係因兩造於民國96年間辦理離婚，而
    取得門牌號碼：臺北市○○區○○○路0段00巷0號房屋及同巷5之
    1號房屋（下合稱系爭房屋）所有權，兩造婚姻之存否乃相
    對人是否取得系爭房屋之先決條件。故伊主張離婚程序具有
    瑕疵而為自始無效之離婚，提起反訴確認兩造婚姻關係存在
    ，與相對人取得系爭房屋具有牽連關係。原裁定駁回伊之反
    訴實有違誤，應予廢棄云云。
三、經查：
　㈠相對人對抗告人、同案被告柏廖美惠依民法第767條第1項、
    第179條規定提起本訴，請求抗告人、柏廖美惠應遷讓返還
    系爭房屋，並給付相當於租金之不當得利，嗣於原法院審理
    中，抗告人對相對人提起反訴，訴請確認其與相對人間婚姻
    關係存在，有民事起訴狀、反訴起訴狀在卷可稽（見原審北
    司簡調字卷第7至15頁、訴字卷第177至182頁）。又該反訴
    係確認婚姻關係存在事件，乃家事事件法第3條第1項第1款
    規定之甲類事件，依家事事件法第2條、第37條及家事事件
    審理細則第9條第1項規定，應適用家事訴訟程序，並由原法
    院家事法庭處理之。準此，本件本訴與反訴係不得行同種訴
    訟程序之事件，依首揭規定，抗告人自不得於一般民事訴訟
    程序中，提起確認婚姻關係存在之反訴，其所提反訴為不合
    法，堪予認定。
  ㈡至最高法院104年度台抗字第739號裁定意旨固揭示：「按家
    事事件法第3條所定之丙類事件雖適用家事訴訟程序，但該
    類事件向來係以一般民事財產權事件處理，惟因與身分調整
    關係密切，為利於家事訴訟程序中統合解決，而將之列為家
    事訴訟事件。該類事件於家事事件法施行前，原得與其他財
    產權訴訟合併提起或為訴之追加、提起反訴，如因家事事件
    法之施行，即認與家事訴訟事件具有牽連關係之民事紛爭，
    一概不許可其與家事訴訟事件合併提起或為訴之追加、反請
    求，難免發生原告無法達成訴訟目的、紛爭無法一次解決或
    裁判矛盾之情形，實有違該法妥適、迅速、統合處理家事事
    件之立法目的。是於必要情形，仍宜允當事人得利用家事訴
    訟程序合併解決民事紛爭」等語，惟此係在兼顧家事審判權
    規範之強行法規性、民事審判權規範之相當任意法規性，及
    家事事件法之立法目的前提下，始認可在家事法院或家事法
    庭受理家事事件法第3條所定丙類事件，如經當事人合意或
    法院認有統合處理之必要時，仍許當事人就基礎事實相牽連
    之一般民事訴訟事件合併提起或為請求之追加、反請求。但
    不得反面認為，在普通法院民事庭審理一般民事訴訟事件時
    ，當事人得就基礎事實相牽連之家事事件法第3條所定甲類
    事件提起反訴，蓋若如此認定，無疑架空立法者針對家事事
    件於家事事件法所設之特別程序規定，與家事事件法之立法
    目的有違。故抗告人據此主張所提反訴為合法，亦難憑採。
四、從而，抗告人所提反訴與民事訴訟法第260條第2項規定有違
    ，原裁定駁回抗告人所提反訴，核無不合。抗告意旨仍執前
    詞，指摘原裁定不當，求予廢棄，為無理由，應予駁回。
五、據上論結，本件抗告為無理由，爰裁定如主文。
中　　華　　民　　國　　111 　年　　2 　　月　　25　　日
                  民事第十庭    
                      審判長法  官  黃嘉烈
                            法  官  高明德
                            法  官  張文毓
正本係照原本作成。
本裁定除以適用法規顯有錯誤為理由外，不得再抗告。如提起再
抗告，應於收受送達後10日內委任律師為代理人向本院提出再抗
告狀。並繳納再抗告費新臺幣１千元。
中　　華　　民　　國　　111 　年　　2 　　月　　25　　日
　　　　　　　　　　　　　
　　　　　　　　　　　　　  書記官  劉文珠